【裁判字號】    97,訴,403
【裁判日期】    970131
【裁判案由】    毒品危害防制條例
【裁判全文】
臺灣板橋地方法院刑事判決               97年度訴字第403號
公  訴  人  臺灣板橋地方法院檢察署檢察官
被      告  甲○○
                    （現於臺灣桃園龍潭女子監獄執行中）
上列被告因違反毒品危害防制條例案件，經檢察官提起公訴（97
年度毒偵字第279 號），被告於本院準備程序進行中就被訴事實
為有罪之陳述，經本院合議庭裁定由受命法官獨任進行簡式審判
程序，判決如下：
    主  文
甲○○施用第一級毒品，累犯，處有期徒刑捌月。
    事  實
一、甲○○前於民國88年間因施用毒品案件，經本院裁定送觀察
    、勒戒後，因認無繼續施用毒品之傾向，由臺灣板橋地方法
    院檢察署檢察官以88年度毒偵字第17349 號為不起訴處分確
    定。復因施用毒品案件，經本院裁定送觀察、勒戒後，因認
    有繼續施用毒品之傾向，令入戒治處所施以強制戒治，於90
    年9 月26日停止戒治出所，交付保護管束至90年12月6 日期
    滿未經撤銷而以已執行完畢論，同時經檢察官提起公訴，經
    本院以90年度訴字第92號分別判處有期徒刑7 月、3 月，應
    執行有期徒刑9 月確定；再因施用毒品案件，經本院以91年
    訴字第321 號分別判處有期徒刑7 月、4 月，應執行有期徒
    刑10月確定，以上各罪接續執行，於92年1 月29日假釋出監
    ，交付保護管束至92年6 月13日期滿未經撤銷而以已執行完
    畢論。又因施用毒品案件，經臺灣高等法院以94年上訴字第
    2159號判處有期徒刑10月確定，於95年2 月16日縮刑期滿執
    行完畢。詎仍不知悔改，復基於施用第一級毒品海洛因之犯
    意，於96年11月19日下午5 時，在臺北縣板橋市○○路91號
    ，以將第一級毒品海洛因摻入水中用針筒施打之方式，施用
    第一級毒品海洛因1 次。嗣於同年月20日下午1 時30分許，
    在臺北縣土城市○○街39號11樓為警執行搜索查獲，經採集
    其尿液送驗後，呈嗎啡陽性反應，始查悉上情。
二、案經臺北市政府警察局刑事警察大隊報請臺灣板橋地方法院
    檢察署檢察官偵查起訴。本院於準備程序進行中，被告就被
    訴事實為有罪之陳述，經告知被告簡式審判程序之旨，並聽
    取當事人之意見後，裁定進行簡式審判程序。
    理  由
一、上揭犯罪事實，業經被告甲○○於本院準備程序及審理中坦
    承不諱，而被告經警於96年11月20日採集其尿液檢體送驗結
    果，呈嗎啡陽性反應，亦有臺北市政府警察局偵辦毒品案件
    尿液檢體委驗單、臺灣尖端先進生技醫藥股份有限公司96年
    11月30日濫用藥物檢驗報告各1 紙在卷可佐，足認被告之自
    白與事實相符，洵堪採為認定事實之依據。事證明確，被告
    犯行已堪認定。又按92年7 月9 日新修正之毒品危害防制條
    例刪除二犯及三犯之規定，一改修法前繁雜之處遇程序，僅
    將施用毒品者簡化區分為初犯、再犯，並認施用毒品者係屬
    病患性犯人，以觀察、勒戒戒除其身癮，並以強制戒治去除
    其心癮。經觀察、勒戒或強制戒治執行完畢釋放後，若係5
    年後再犯該條例第10條施用毒品罪者，與同條例第20條第1
    項、第2 項關於「初犯」之處理方式相同，檢察官應先聲請
    法院裁定令被告入勒戒處所觀察、勒戒，並視有無繼續施用
    毒品傾向，決定應予釋放、為不起訴之處分，或應聲請法院
    裁定令入勒戒處所強制戒治；若係5 年內「再犯」同條例第
    10條施用毒品罪者，依同條例第23條第2 項規定，檢察官則
    應依法追訴。觀諸該條例第20條第3 項之修正理由：「觀察
    、勒戒或強制戒治5 年後再犯者，顯見前所實施之觀察、勒
    戒或強制戒治已足以遮斷其施用毒品之癮，為期自新及協助
    其戒除毒癮，對此5 年後再犯者，爰明定仍適用初犯之規定
    ，先經觀察、勒戒、強制戒治之程序。」及同條例第23條第
    2 項之修正理由：「為配合簡化施用毒品犯之刑事處遇程序
    ，並鑑於經觀察、勒戒或強制戒治執行完畢釋放後5 年內再
    犯者，其再犯率甚高，原據以實施之觀察、勒戒及強制戒治
    既已無法收其實效，自應施以刑事處遇。」，顯然如施用毒
    品者係前經觀察、勒戒或強制戒治等治療程序執行完畢5 年
    後，始再施用毒品之「初犯」，因前所執行之觀察、勒戒或
    強制戒治已足收戒除毒癮之效，自應重新執行觀察、勒戒或
    強制戒治等治療程序，並於治療程序執行完畢後，由檢察官
    為不起訴處分，毋庸對之追訴處罰；反之，在「再犯」之情
    形，因其先前所為治療程序顯未能收戒斷毒癮之效，且考量
    施用毒品者之再犯率偏高，乃簡化其刑事處遇程序，而逕予
    追訴處罰，不再施以治療程序。參酌上開立法理由，修正毒
    品危害防制條例就施用毒品者，祇於「初犯」及「5 年後再
    犯」二種情形，有其追訴條件之限制，即須於初犯經觀察、
    勒戒或強制戒治釋放後，5 年內均無施用毒品之行為，始能
    認其前所實施之觀察、勒戒或強制戒治已足遮斷毒癮，而得
    於5 年後再犯時，再予適用初犯之規定，重行觀察、勒戒等
    程序。倘5 年內已經再犯，被依法追訴處罰，縱其第3 次（
    或第3 次以上）施用毒品之時間在初犯釋放5 年以後，即與
    「5 年後再犯」之情形有別，且因已於「5 年內再犯」，顯
    見其再犯率甚高，原實施觀察、勒戒或強制戒治，已無法收
    其實效，而無5 年戒斷期之存在，自無再經觀察、勒戒及強
    制戒治之必要，應由檢察官逕行起訴，始符新法修正之本旨
    。是被告前因施用毒品案件，經本院裁定送觀察、勒戒後，
    因認有繼續施用毒品之傾向，令入戒治處所施以強制戒治，
    於90年9 月26日停止戒治出所，交付保護管束至90年12月6
    日期滿未經撤銷而以已執行完畢論後，即因於91年間、93年
    間、96年間施用毒品之犯行，經本院以91年度訴字第321 號
    判處有期徒刑7 月、4 月，應執行有期徒刑10月確定，及經
    臺灣高等法院以94年度上訴字第2159號判處有期徒刑10月確
    定，及經臺灣桃園地方法院以96年度審訴字第407 號判處有
    期徒刑10月、5 月，應執行有期徒刑1 年1 月確定，及經本
    院以96年度訴字第3600號判處有期徒刑8 月確定，有臺灣高
    等法院被告前案紀錄表1 份在卷可考，被告於上開強制戒治
    執行完畢後，既曾於5 年內再犯毒品危害防制條例第10條之
    罪，並經判刑確定，本次被告6 犯毒品危害防制條例第10條
    之罪，自非屬毒品危害防制條例第20條第3 項所定「再犯」
    之情形，而應依法追訴，附此敘明。
二、核被告甲○○所為，係犯毒品危害防制條例第10條第1 項之
    施用第一級毒品罪。其施用第一級毒品海洛因前持有第一級
    毒品海洛因之低度行為，應為施用之高度行為所吸收，不另
    論罪。又被告前因施用毒品案件，經本院以90年度訴字第92
    號分別判處有期徒刑7 月、3 月，應執行有期徒刑9 月確定
    ，再因施用毒品案件，經本院以91年訴字第321 號分別判處
    有期徒刑7 月、4 月，應執行有期徒刑10月確定，以上各罪
    接續執行，於92年1 月29日假釋出監，交付保護管束至92年
    6 月13日期滿未經撤銷而以已執行完畢論；又因施用毒品案
    件，經臺灣高等法院以94年上訴字第2159號判處有期徒刑10
    月確定，於95年2 月16日縮刑期滿執行完畢等情，此有臺灣
    高等法院被告前案紀錄表1 份在卷可憑，其受有期徒刑之執
    行完畢後，5 年以內故意再犯本件有期徒刑以上之罪，為累
    犯，應依刑法第47條第1 項之規定加重其刑。爰審酌被告前
    已因施用毒品案件經送觀察、勒戒及強制戒治，並經法院多
    次判刑在案，此有臺灣高等法院被告前案紀錄表1 份附卷可
    佐，仍不能戒除毒癮，再次漠視法令禁制而犯本罪，顯見其
    戒除毒癮之意志薄弱，惟念其犯後坦承犯行，態度尚佳，且
    施用毒品所生危害，實以自戕身心健康為主，對於他人生命
    、身體、財產等法益，尚無明顯而重大之實害等一切情狀，
    量處如主文所示之刑，以示懲儆。
據上論斷，應依刑事訴訟法第273 條之1 第1 項、第299 條第1
項前段，毒品危害防制條例第10條第1 項，刑法第11條前段、第
47條第1 項，判決如主文。
本案經檢察官陳佳宏到庭執行職務。
中    華    民    國    97    年    1     月    31    日
                      刑事第十六庭  法  官    曾淑娟
如不服本判決，應於送達後十日內向本院提出上訴狀。
以上正本證明與原本無異。
                                書記官        林伯文
中    華    民    國    97    年    1     月    31    日
附錄本案論罪科刑法條：
毒品危害防制條例第10條
施用第一級毒品者，處 6 月以上 5 年以下有期徒刑。
施用第二級毒品者，處 3 年以下有期徒刑。


司法院資訊處製作；財團法人民間司法改革基金會備份。
